【裁判字號】    89,易,510
【裁判日期】    900718
【裁判案由】    偽造文書等
【裁判全文】
臺灣花蓮地方法院刑事判決                          八十九年度易字第五一號
    公  訴  人  臺灣花蓮地方法院檢察署檢察官
    被      告  乙○○
右列被告因偽造文書等案件，經檢察官提起公訴（八十九年度偵字第一六一五號），
本院判決如左：
    主  文
乙○○無罪。
    理  由
一、公訴意旨略以：被告乙○○曾向告訴人東臺建設股份有限公司（下稱東臺公司）
    表示其欲洽購預扮混凝土，告訴人表示依其公司作業規定，買受者之身分需為公
    司法人，被告乃於民國八十七年五月間，在花蓮地區，意圖為自己不法所有，以
    盜刻興邦營造有限公司（下稱興邦公司）之公司章及該法人代表人丁○○之印章
    ，並蓋用於上開買賣預拌混凝土之書面契約上之詐術方法，向告訴人宣稱興邦公
    司確為買受人，告訴人一時未為詳察，即認本件買受人應係興邦公司，乃同意陸
    續供給預拌混凝土而出貨（總價值約新台幣二百十三萬元）。嗣因被告之貨款未
    清償完竣，經告訴人向台灣台北地方法院訴請興邦公司應給付上開預拌混凝土之
    貨款，於八十八年十一月十六日，法院開庭時以證人身分出庭之被告，於庭訊中
    自承其並未獲得興邦公司之同意，即擅刻興邦公司大小章並蓋用於上開契約等情
    ，告訴人始發現被告上開犯行，因認被告涉有刑法第二百十七條第一項、第三百
    三十九條第一項罪嫌云云。
二、按犯罪事實應依證據認定之，無證據不得推定其犯罪事實；不能證明被告犯罪者
    ，應諭知無罪之判決，刑事訴訟法第一百五十四條、第三百零一條第一項分別定
    有明文。
三、公訴人認被告涉有偽造印章及詐欺罪嫌，無非係以告訴人之指訴、台灣台北地方
    法院言詞辯論筆錄影本、證人即興邦公司負責人丁○○之證詞為主要論據。訊據
    被告乙○○堅持否認有何偽造印章及詐欺之犯行，辯稱：興邦公司之大小印章係
    興邦公司股東甲○○交給伊，因伊與甲○○合夥，對外之買賣均用該印章，興邦
    公司老闆亦知情等語。經查被告雖於台灣台北地方法院八十八年十一月十六日言
    詞辯論時，證述：因其工程行營業範圍沒有混泥土的工程材料，原告（指告訴人
    ）沒辦法開立發票給其，要其找一家公司當買受人，其未經被告（指興邦公司）
    同意，去刻興邦公司大小印章，蓋在契約書上等語。惟(1)證人丙○○即告訴人職
    員證稱：本件契約係被告與其接觸，其把契約交予被告拿回去用印的，因告訴人
    公司規定混泥土金額在十萬元以上要與得標廠商簽約，其到工地問一位游先生，
    游先生稱被告在系爭工程的地位是合夥人等語。(2)而證人甲○○雖於偵查中證稱
    ：其與告訴人公司無生意上往來，未曾見過本件契約書，契約上的印章非興邦公
    司所有等語；然於本院訊問時改稱：系爭購買水泥的工程係其與被告合夥，向興
    邦公司借牌得標，所得利潤一人一半，興邦公司的印章放在其處，由其去投標，
    本件契約上興邦公司及丁○○的大小印章係其交予被告，該大小印章係丁○○交
    給其，因工程均需要用印，其係興邦公司股東，興邦公司規定每年要做八百萬業
    績，股東均各作各的，當初在偵訊時稱印章不是公司的，是怕牽連到公司等語。
    (3)復經本院將被告所提出以興邦公司為簽約當事人所簽立之預拌混泥土合約書（
    簽約日期八十五年十一月十六日）、台灣省政府農林廳水土保持局第六工程所八
    十八年度山里（一）號農路維護工程合約書、（簽約日期八十七年九月三十日）
    及三腳空心鼎塊利水塊鋼模租賃合約書（簽約日期八十六年六月二十日）正本各
  一份、本件告訴人與被告簽立之買賣契約書正本各一份、興邦公司及丁○○印章
    各一枚等物，送法務部調查局鑑定，認上開契約書上興邦公司及丁○○之印文均
    與送件印章之印文紋線特徵相符等情，有該局九十年四月二十四日（９０）陸（
    二）字第九００一七八二八號鑑定通知書一紙及前揭合約書、契約書共五份在卷
    可參。足見被告於本件買賣契約書簽立（八十七年五月間）之前，即以興邦公司
    大小印章與他人簽立合約，非如其於台灣台北地方法院八十八年十一月十六日言
    詞辯論時所證稱：因要蓋本件買賣契約，而去刻興邦公司大小印章。(4)且由被告
    除以興邦公司大小印章簽立多筆契約，甚至包括與政府機關所簽立之契約可見，
    被告及證人甲○○於本院所述應堪採信。至丁○○於偵查中之證詞，應係因告訴
    人業已向台灣台北地方法院訴請給付貨款，其為避免興邦公司負擔本件買賣契約
    之債務，所為之卸責之詞，不足採信。此外，復查無其他積極證據足認被告有公
    訴人所指之偽造印章及詐欺犯行，自屬不能證明其犯罪，爰依法諭知無罪之判決
    。
四、至被告於台灣台北地方法院作證、證人甲○○及丁○○於本案偵查中作證，是否
    另涉嫌偽證罪嫌，宜由檢察官另行偵辦。
據上論斷，應依刑事訴訟法第三百零一條第一項，判決如主文。
本案經檢察官李子春到庭執行職務
中      華      民      國      九十    年      七      月     十八     日
                                臺灣花蓮地方法院刑事庭
                                    法  官  李  世  華
右正本證明與原本無異。
如對本判決不服，應於送達後十日內，向本院提出上訴狀。（應抄附繕本）告訴人或
被害人如對於本判決不服者，應具備理由請求檢察官上訴，其上訴期間之計算係以檢
察官收受判決正本之日期為準。
                                    法院書記官
中      華      民      國      九十    年      七      月     二十     日


司法院資訊處製作；財團法人民間司法改革基金會備份。
